【裁判字號】    89,訴,286
【裁判日期】    891229
【裁判案由】    偽造文書等
【裁判全文】
臺灣宜蘭地方法院刑事判決                          八十九年度訴字第二八六號
    公  訴  人  臺灣宜蘭地方法院檢察署檢察官
    被      告  甲○○
右列被告因偽造文書等案件，經檢察官提起公訴（八十九年度偵字第二○七○號），
本院判決如左：
    主  文
甲○○違反人民入出境，應向內政部警政署入出境管理局申請許可之規定，未經許可
入出境，處有期徒刑陸月，如易科罰金，以新台幣玖佰元及銀元參佰元折算壹日。又
行使明知為不實之事項，而使公務員登載於職務上所掌之公文書，足以生損害於公眾
或他人，處有期徒刑陸月，如易科罰金，以銀元參佰元折算壹日。應執行有期徒刑拾
月，如易科罰金，以新台幣玖佰元及銀元參佰元折算壹日。扣案之身分證與護照各壹
張及身分證申請書上偽造之黃清建印文、署押各壹枚均沒收。
    事  實
一、甲○○係大陸地區人民，因欲偷渡前往美國打工，遂與不詳姓名年籍之李姓成年
    男子蛇頭謀議，由其代為安排偷渡事宜，並議妥迨伊抵達美國後，再支付美金四
    萬元之代價作為報酬。甲○○即與該李姓男子基於犯意聯絡，先於民國八十九年
    三月十六日晚上十一時許，未經向內政部警政署入出境管理局申請入境許可，而
    接受李姓男子安排擅自從大陸地區福建省平潭縣搭乘漁船偷渡入境台灣地區，並
    於同年三月十八日凌晨二時許抵達新竹後，由綽號「老闆」之不詳姓名年籍成年
    男子帶往台中地區，三、四日後，二人基於偽造文書之概括犯意聯絡，由該綽號
    「老闆」之人帶甲○○至相館拍照後，取走甲○○相片，於同年五月二十六日先
    持甲○○相片，冒用黃清建名義，以國民身分證遺失為由，向南投縣埔里戶政事
    務所申請補發黃清建之身分證，並於申請書上偽造黃清建署押及印文，致承辦人
    員依此遺失之不實事項，據以補發黏貼甲○○相片之黃清建身分證，足生損害於
    黃清建及戶政機關戶籍管理之正確性；再於同年六月二日，以甲○○相片冒用黃
    清建名義，向外交部申請辦理黃清建護照，致外交部所屬公務員將此不實之事項
    登載於職務上所掌管之公文書，並發給黏貼有甲○○相片之黃清建護照，並由甲
    ○○於護照上偽造黃清建之署押，足以生損害於黃清建以及外交部對於核發護照
    之正確性；甲○○則於同年六月二十六日在桃園中正國際機場自綽號「老闆」之
    人取得黃清建之身分證及護照後，即持之欲搭乘當日下午四時五十五分起飛之加
    拿大航空公司班機出境，惟於中正機場證照查驗管制門出示護照與登機證時，為
    證照查驗人員發覺護照有異而通知警方調查，始查獲上情，並扣得黃清建身分證
    與護照各一張。
二、案經內政部警政署航空警察局報請臺灣桃園地方法院檢察署呈請臺灣高等法院檢
    察署令轉台灣宜蘭地方法院檢察署檢察官偵查起訴。
    理  由
一、右揭事實，業據被告坦承不諱，並據被害人黃清建供述綦詳，復有黏貼甲○○相
    片之補領黃清建國民身分證申請書及中國民國普通護照申請書影本、登機證與機
    票影本各一件在卷可稽，並有黏貼有甲○○相片之黃清建身分證與護照扣案可資
    佐證，被告自白核與事實相符，其犯行應堪認定。
二、核被告甲○○所為，係違反國家安全法第六條第一項之未經許可不得入境罪、刑
    法第二百十四條之使公務員登載不實罪、第二百十六條之行使使公務員登載不實
    之文書罪、第二百十七條偽造印文署押罪；被告分別與不詳姓名年籍之李姓成年
    男子及綽號「老闆」之不詳姓名成年男子間，有犯意聯絡與行為分擔，為共同正
    犯。被告所犯偽造印文及署押與使公務員登載不實二罪間，有方法結果之牽連關
    係，應從一重處斷。另被告先後二次共同使公務員登載不實文書犯行，時間緊接
    ，犯罪構成要件相同，顯係基於概括犯意為之，應依連續犯論以一罪，惟此低度
    之連續使公務員登載不實文書行為應為高度之行使行為所吸收，不另論罪；被告
    所犯違反國家安全法及行使使公務員登載不實文書間，犯意個別，行為互異，應
    分論併罰。爰審酌被告犯罪之動機、目的、手段，犯罪時所受之刺激及其品性、
    生活狀況、智識程度、犯罪所生之損害，及犯罪後態度等一切情狀，分別量處如
    主文所示之刑，及均諭知易科罰金之折算標準，並定應執行易刑及易科罰金之折
    算標準。扣案之身分證與護照各一張為被告所有本件行使使公務員登載不實文書
    罪所用之物，與身分證申請書上偽造之黃清建印文、署押各一枚，分別依刑法第
    三十八條第一項第二款、第二百十九條依法宣告沒收之
據上論斷，應依刑事訴訟法第二百九十九條第一項前段，國家安全法第六條第一項、
刑法第十一條前段、刑法第二十八條、刑法第二百十四條、第二百十六條、第二百十
七條、第四十一條、第五十一條第五款、第三十八條第一項第二款、第二百十九條，
罰金罰鍰提高標準條例第一條前段、第二條，現行法規所定貨幣單位折算新台幣條例
判決如主文。
中    華    民    國      八十九        年    十二      月    二十九    日
                                  臺灣宜蘭地方法院刑事庭
                                          法  官  謝  佩  玲
右正本證明與原本無異。
如不服本判決，應於判決送達後十日內，向本院提出上訴狀。
                                          書記官
中    華    民    國      八十        年              月               日
國家安全法
第三條第一項
人民入出境，應向內政部警政署入出境管理局申請許可。未經許可者，不得入出境。
第六條
違反第三條第一項規定未經許可入出境者，處三年以下有期徒刑﹑拘役或科或併科新
臺幣九萬元以下罰金。
刑  法
第二百十四條
明知為不實之事項，而使公務員登載於職務上所掌之公文書，足以生損害於公眾或他
人者，處三年以下有期徒刑、拘役或五百元以下罰金。
第二百十六條
行使第二百十條至第二百十五條之文書者，依偽造、變造文書或登載不實事項或使登
載不實事項之規定處斷。


司法院資訊處製作；財團法人民間司法改革基金會備份。
